【裁判字號】    98,易,304
【裁判日期】    981208
【裁判案由】    毒品危害防制條例
【裁判全文】
臺灣臺東地方法院刑事判決               98年度易字第304號
公  訴  人  臺灣臺東地方法院檢察署檢察官
被      告  乙○○
                    （另案於臺灣臺東監獄執行中）
上列被告因違反毒品危害防制條例案件，經檢察官提起公訴（
98年度毒偵字第296號），被告於準備程序中為有罪之陳述，經
本院合議庭裁定由受命法官獨任進行簡式審判程序，判決如下：
    主  文
乙○○施用第二級毒品，累犯，處有期徒刑陸月，如易科罰金，
以新臺幣壹仟元折算壹日。
    犯罪事實
一、乙○○前因施用第二級毒品案件，經本院以91年度毒聲字第
    207號裁定送觀察、勒戒後，因無繼續施用之傾向，於民國
    91年9月24日執行完畢出所，於觀察、勒戒執行完畢5年內，
    又因施用第二級毒品案件，於96年10月29日經本院以96年度
    東簡字第378號判決判處有期徒刑3月確定；復因竊盜案件，
    經本院於92年11月5日以92年度易字第132號判決判處有期徒
    刑10月，嗣經上訴臺灣高等法院花蓮分院於93年1月28日以
    92 年度上易字第178號判決上訴駁回確定，而於94年2月9日
    縮刑期滿執行完畢。詎仍不知悔改，竟基於施用第二級毒品
    甲基安非他命之犯意，於98年9月30日上午9時許，在其位於
    臺東縣臺東市○○路○段335巷156號住處附近之荖葉園內，
    以燒烤產生煙氣之方式，施用第二級毒品甲基安非他命1次
    ；嗣因案遭通緝，於98年10月1日23時30分在臺東縣臺東市
    ○○路○段372號為警逮捕，於警詢時經其同意採集尿液送鑑
    定，鑑定結果呈現甲基安非他命之陽性反應，始悉上情。
二、案經臺東縣警察局關山分局報請臺灣臺東地方法院檢察署檢
    察官偵查起訴。
    理  由
壹、程序事項
    被告乙○○所犯者非為死刑、無期徒刑、最輕本刑為3年以
    上有期徒刑之罪或高等法院管轄第一審案件，其於準備程序
    進行中，先就被訴事實為有罪之陳述，經告知其簡式審判程
    序之旨，並聽取公訴人、被告之意見後，本院合議庭依刑事
    訴訟法第273條之1第1項之規定，裁定由受命法官獨任以簡
    式審判程序進行本案之審理。
貳、實體事項
一、上揭犯罪事實，業據被告乙○○坦承不諱，且承辦警員於98
    年10月1日採其尿液送鑑定結果（尿液檢體編號：A-336），
    呈甲基安非他命陽性反應，此有慈濟大學濫用藥物檢驗中心
    檢驗總表、臺東縣警察局關山分局違反毒品危害防制條例案
    採驗尿液名冊各1紙在卷可稽（見警卷第10頁、第11頁），
    足認被告自白與事實相符，犯行堪以認定。
二、按犯毒品危害防制條例第10條之罪者，檢察官應聲請法院裁
    定，令被告入勒戒處所觀察、勒戒，毒品危害防制條例第20
    條第1項有明文。次按依第20條第2項規定為觀察、勒戒或強
    制戒治執行完畢釋放後，5年後再犯第10條之罪者，適用本
    條前2項之規定；經觀察、勒戒或強制戒治執行完畢釋放後
    ，5年內再犯第10條之罪者，應由檢察官偵查起訴，毒品危
    害防制條例第20條第3項、第23條第2項分別定有明文。觀諸
    其立法理由之說明：「初犯」，經觀察、勒戒或強制戒治後
    ，應為不起訴處分或不付審理之裁定；經觀察、勒戒或強制
    戒治執行完畢釋放後，「5年內再犯」者，因其再犯率甚高
    ，原實施之觀察、勒戒及強制戒治既已無法收其實效，爰依
    法追訴或裁定交付審理。至於經觀察、勒戒或強制戒治執行
    完畢釋放後，「5年後再犯」者，前所實施之觀察、勒戒或
    強制戒治已足以遮斷其施用毒品之毒癮，為期自新及協助其
    斷除毒癮，仍適用「初犯」規定，先經觀察、勒戒或強制戒
    治之程序。從而依修正後之規定，僅限於「初犯」及「5年
    後再犯」二種情形，始應先經觀察、勒戒或強制戒治程序。
    倘被告於5年內已再犯，經依法追訴處罰，縱其第3次（或第
    3次以上）再度施用毒品之時間，在初犯或前次再犯經觀察
    、勒戒或強制戒治執行完畢釋放5年以後，已不合於「5年後
    再犯」之規定，且因已於「5年內再犯」，顯見其再犯率甚
    高，原實施觀察、勒戒或強制戒治，已無法收其實效，即應
    依該條例第10條處罰（最高法院97年度第5次刑庭會議決議
    、最高法院96年度台非字第119號判決參照）。查被告前因
    施用第二級毒品案件，經本院裁定送觀察、勒戒，業如前述
    ，本件公訴人起訴被告於98年9月30日施用第二級毒品之犯
    行，雖距離前述觀察、勒戒釋放已逾5年，然被告於上述觀
    察、勒戒執行完畢釋放後，5年內再犯施用第二級毒品案件
    ，經本院以96年度東簡字第378號判決判處有期徒刑3月確定
    ，揆諸上揭說明，仍非屬「5年後再犯」之情形，檢察官自
    應依法追訴。綜上，被告犯行明確，應依法論罪科刑。
三、查安非他命為毒品危害防制條例第2條第2項第2款所明定之
    第二級毒品。核被告所為，係犯毒品危害防制條例第10 條
    第2項之施用第二級毒品罪。被告為供己施用而於施用前持
    有第二級毒品安非他命之低度行為，為其施用之高度行為所
    吸收，均不另論罪。又被告曾有如前所述之犯罪科刑及刑之
    執行情形，此有臺灣高等法院被告前案紀錄表在卷可稽，其
    於有期徒刑執行完畢後5年內，故意再犯本件有期徒刑以上
    之罪，為累犯，應依刑法第47條第1項規定加重其刑。爰審
    酌被告有多次施用毒品前科，詎仍未能戒除毒癮，足見其自
    制力薄弱，且乏悛悔之意，其不思尋求正當之身心發展，竟
    又施用足以導致精神障礙、性格異常，甚至造成生命危險之
    毒品，然衡以施用毒品究屬戕害自身健康之犯罪，於他人尚
    無明顯重大危害，且於犯後坦承犯行，犯後態度尚佳，並衡
    酌其犯罪動機、手段等一切情狀，量處如主文所示之刑，併
    諭知易科罰金之折算標準。
據上論斷，依刑事訴訟法第273條之1第1項、第299條第1項前段
，毒品危害防制條例第10條第2項，刑法第11條前段、第47條第1
項、第41條第1項前段，判決如主文。
本案經檢察官甲○○到庭執行職務
中    華    民    國    98    年    12    月    8    日
                  刑事第三庭  法  官  陳鈺雯
以上正本證明與原本無異。
如不服本判決應於收受送達後10日內向本院提出上訴書狀，並應
敘述具體理由；其未敘述上訴理由者，應於上訴期間屆滿後20日
內向本院補提理由書（均須按他造當事人之人數附繕本）。「切
勿逕送上級法院」。
                              書記官  陳昭穎
中    華    民    國    98    年    12    月    8     日
附錄論罪科刑法條全文：
毒品危害防制條例第10條
施用第一級毒品者，處 6 月以上 5 年以下有期徒刑。
施用第二級毒品者，處3年以下有期徒刑。


司法院資訊處製作；財團法人民間司法改革基金會備份。
